【裁判字號】    96,上更(一),385
【裁判日期】    970130
【裁判案由】    貪污治罪條例
【裁判全文】
臺灣高等法院高雄分院刑事判決     96年度上更(一)字第385號
上  訴  人
即  被  告  丙○○
上  訴  人
即  被  告  乙○○
上  訴  人
即  被  告  丁○○
                      寄）
上三人共同
選任辯護人  李慶榮 律師
            孫守濂 律師
上列上訴人等因貪污治罪條例案件，不服臺灣高雄地方法院91年
度訴字第1958號中華民國95年4 月28日第一審判決（起訴案號：
臺灣高雄地方法院檢察署91年度偵字第1408、1409、1410號），
提起上訴，經最高法院發回更審，本院判決如下：
    主  文
原判決撤銷。
丙○○、乙○○、丁○○均無罪。
    理  由
一、公訴意旨略以：被告丙○○自民國（下同）86年9 月起至89
    年11月止，擔任高雄市政府警察局新興分局（下稱新興分局
    ）行政組分局員（於89年12月調任該分局督察組分局員，90
    年11月1 日退休）。被告乙○○自87年7 月起至89年11月止
    ，擔任新興分局行政組巡官（89年12月調任該分局督察組擔
    任巡官）。被告丁○○自83年8 月起至89年11月止，擔任新
    興分局行政組巡官（89年12月調任該分局督察組擔任巡官）
    。被告丙○○、乙○○及丁○○在該行政組負責承辦該新興
    分局轄區內（含高雄市新興、前金區）有關特種色情行業及
    賭博性電動玩具之取締等業務，3 人均係依據法令從事公務
    之人員。由戊○○（另由原審審理中）任總負責人之「儂儂
    集團」（該集團關係企業包括：1.高雄市苓雅區○○○路21
    4 之12、13號「儂儂賓館」，現場負責人為戊○○前妻己○○。2.高雄市前金區○○○路80號5 樓「儂儂園休閒中心」
    及高雄市○○○路495 號10樓「儂儂琴指油壓店」，現場負
    責人為戊○○前女友庚○○。3.高雄市○○區○○路222 號
    「冠天下理容名店」，現場負責人為戊○○的同居人辛○○
    。4.高雄市苓雅區○○○路116 號「千里馬理容院」，現場
    負責人為戊○○的姐姐壬○○），多年前即在高雄市各處經
    營非法色情及僱用明眼人違規按摩等業務。戊○○為拓展人
    脈，以便其所負責之「儂儂集團」轄下關係企業能夠順利規
    避或減少警方之查報、臨檢及取締，由其負責對外一切交際
    公關，乃積極、刻意參加與警察單位有關之社團或活動。其
    曾先後加入高雄市政府警察局警友會及擔任高雄市政府警察
    局苓雅分局（下稱苓雅分局）顧問等職務，也因此與「儂儂
    集團」轄下關係企業所在之各警察單位往來密切。其中，上
    開「儂儂園休閒中心」（登記為儂儂園美容坊，下稱儂儂園
    ）、「儂儂琴指油壓店」、「千里馬理容院」及「儂儂賓館
    」均為以容留、媒介女子與不特定男客從事性交、猥褻行為
    以營利之非法色情業務，「冠天下理容名店」則專從事僱用
    明眼女子違規按摩男客以牟利為業。戊○○為避免或減少「
    儂儂集團」轄下關係企業不法犯行遭高雄市政府警察局各有
    權單位查報、取締及臨檢，即親自或者透過轄下成員分別著
    手對「儂儂集團」所有關係企業所在地之警察局及派出所全
    面行賄，以免掛一漏萬，影響該集團每日之巨額營收，並遭
    刑事訴追。其中，戊○○前女友庚○○（所涉行賄罪部份另
    由原審判決免刑確定）投資兼任股東及現場負責人之儂儂園
    ，為避免或減少儂儂園所在轄區新興分局警方臨檢、取締及
    查報，因而免遭刑事追訴及影響營業收入，於88、89年間因
    參加新興分局副分局長癸○○兒子喜宴，而結識該分局行政
    組巡官子○（業經另案判刑確定）。庚○○於89年2 月間某
    日致電子○，並約定在子○之行政組辦公室見面。庚○○與
    子○見面之時，辦公室內並無其他警員，庚○○乃基於行賄
    之概括犯意，當面告訴子○謂：先前伊均透過丑○○按月轉
    送儂儂園的賄款給該分局行政組人員，現在丑○○生病無法
    再幫忙，他要伊來找你幫忙打點行政組人員等語，子○聞後
    當場表示同意收賄及擔任白手套，並將其持用之行動電話號
    碼0000000000（以子○之配偶寅○○名義申請）留給庚○○
    作為日後聯絡交付賄款之用，庚○○並當場取出35,000元賄
    款交付給子○。庚○○因此自89年2 月間起至90年3 月止，
    均會於每月月底某日撥打上開行動電話聯絡子○，並約定前
    往庚○○位於高雄市○○區○○路312 號15樓之1 住處附近
    之文信路與華榮路交叉口之統一超商門口，或者在三民區鳳
    鳴電台附近交付每月之賄款35,000元。子○於89年2 月間每
    次按月自庚○○手上取得35,000元賄款後，隔1 、2 天左右
    ，除將自己應得之15,000元留下花用外，另亦擔任俗稱之白
    手套，按月將剩餘之儂儂園賄款2 萬元分成1 萬元、5,000
    元、5,000 元，分別放在新興分局公文夾或者小公文信封內
    ，趁辦公室內無其他同事在場之際，分別將該1萬 元轉送給
    該分局行政組分局員丙○○，各5,000 元給該分局行政組巡
    官乙○○、丁○○，子○並分別告知渠等，這些賄款是儂儂
    園的錢等語。被告丙○○、乙○○、丁○○均明知子○所交
    付之金錢係為避免或減少該分局行政組臨檢取締該中心非法
    色情行為所交付之賄款，竟均基於概括之犯意，違背職務收
    受。90年3 月23日晚上某時，庚○○又撥打右開行動電話聯
    絡子○至前開超商門口，將當月之賄款35,000元及90年1 、
    2 月份尚未交付之賄款各3 萬5,000 元，合計105,000 元交
    給子○，惟如前述，被告丙○○、乙○○、丁○○3 人已自
    89年12月自該分局行政組與該分局督察組3 位組員互調，子
    ○遂將原欲轉交給被告丙○○、乙○○、丁○○之賄款共計
    6 萬元留供已用，3 人至此始停止收受子○轉交之儂儂園賄
    款。自89年2 月起至同年12月止，丙○○總共自子○手上收
    受賄款計11萬元，乙○○及丁○○總計各收受55,000元。因
    認被告丙○○、乙○○、丁○○涉犯貪污治罪條例第4 條第
    1 項第5 款之違背職務收受賄賂罪嫌云云。
二、按犯罪事實應依證據認定之，無證據不得認定犯罪事實；不
    能證明被告犯罪或其行為不罰者，應諭知無罪之判決，刑事
    訴訟法第154 條第2 項、第301 條第1 項分別定有明文。又
    認定犯罪事實所憑之證據，雖不以直接證據為限，間接證據
    亦包括在內；然而無論係直接或間接證據，其為訴訟上之證
    明，須於通常一般之人均不致有所懷疑，而得確信其為真實
    之程度者，始得據為有罪之認定，倘其證明尚未達到此一程
    度，而有合理性之懷疑存在時，即難為有罪之認定（最高法
    院76年度台上字第4986號判例參照）。又被告或共犯之自白
    ，不得作為有罪判決之唯一證據，仍應調查其他必要之證據
    ，以察其是否與事實相符，刑事訴訟法第156 條第2 項亦定
    有明文。又共同被告所為不利於己之供述，固得採為其他共
    同被告犯罪之證據，惟此項不利之陳述，必須顯無瑕疵可指
    ，而就其他方面調查，又與事實相符，始得採為其他共同被
    告犯罪事實之認定，此有最高法院46年臺上字第419 號判例
    可資參照。考其緣由，均係欲以補強證據擔保「自白」之真
    實性亦即以補強證據之存在，藉以限制「自白」在證據上之
    價值之故。
三、公訴人認被告丙○○、乙○○、丁○○均涉有對於違背職務
    之行為收受賄賂罪嫌，係以被告丙○○、乙○○、丁○○自
    何時起至何時止，在何地點，以如何之方式，收受多少賄賂
    等細節，迭據另案被告子○分別於高雄市調處調查時供述明
    確，復有戊○○與庚○○之電話監聽譯文、庚○○、戊○○
    等人之證供暨有儂儂賓館帳冊影本（87年1 月至89年6 月）
    、（89年4 月至90年5 月）2 冊、儂儂園美容坊帳冊（89年
    4 月至90年5 月）影本1 冊等扣案可稽，參酌被告丙○○、
    乙○○、丁○○均拒絕接受法務部調查局以及渠等所屬警務
    單位之內政部警政署之測謊，放棄進一步澄清自己清白之機
    會等為其主要論據。
四、訊據上訴人即被告丙○○、乙○○、丁○○均堅決否認有何
    收受賄賂犯行，被告丙○○辯稱：新興分局行政組業務多達
    近20種，我係承辦為民服務業務，並無取締色情職務，我自
    86年至90年從無帶班取締色情，組長如未指示，我不能從事
    取締色情，而該組所設之專責取締小組係由子○負責，我僅
    於專責取締小組查獲後，酒客鬧事，組長才臨時找我去警戒
    而已，我並無收賄等語。被告乙○○辯稱：我辦理秘書研考
    、超勤加班費等業務，與正俗專案無關，無取締色情權限，
    專責組取締發生客人糾紛時，才被組長指派到場警戒，我未
    收賄等語。被告丁○○辯稱：我於87年7 月與子○業務對調
    ，辦理社區警政業務，無權辦理正俗業務，我未收受業者賄
    賂，子○所言不實等語。
五、經查：
（一）按正俗業務係分局行政科之業務，新興分局自86年4 月12
      日起成立專責取締小組，由5 個（分駐）派出所、警備隊
      各支援1 名組成，負責策劃承辦人員為正俗業務承辦人，
      86年10月至87年6 月、87年6 月至90年2 月之承辦人分別
      為丁○○、子○。正俗取締工作，勤前均由業務承辦人交
      付任務予專責取締小組後執行，針對可疑色情處所如酒店
      KTV 等，為避免業者知悉取締地點，並無擬定臨檢勤務計
      畫表，採彈性機動方式執行臨檢取締勤務，被告丙○○於
      86年10月為正俗業務承辦人，然自86年10月起至89年12月
      止係擔任承辦分局行政組公關為民服務職務，被告乙○○
      自87年7 月起至89年12月止係擔任承辦秘書研考、超勤加
      班費審核職務，被告丁○○自87年6 月起至89年12月止係
      擔任分局行政組落實警勤區職務，該3 人除被告丁○○曾
      於86年10月至87年6 月止擔任辦理正俗業務外，其餘均未
      參與或支援取締非法色情、電玩工作等情，有新興分局92
      年4 月3 日高市警新分二第0920004159號函附卷可憑（見
      原審卷(一)第152 頁、第153 頁）；且該3 人於89年2 月至
      12月間，確均無帶領專責取締小組取締色情之職權，亦有
      卷附高雄市政府警察局93年3 月19日高市警政字第093001
      7472號函可稽（見原審卷(二)第73頁），復經證人即新興分
      局行政組長甲○○於原審94年11月1 日審理時到庭結證稱
      ：「（查緝色情的業務於89年2 月至90年2 月間是否由子
      ○負責？）是。」、「（專責取締小組，一組有幾人？）
      支援的警力約5 、6 個，加上組內正俗業務承辦人或是由
      我本人來輪流帶班。」、「人員由我及承辦人遴選。」、
      「（由何處來遴選？）分局轄區內各派出所的警備隊員。
      」、「（行政組人員是否會一起會同去查緝？）不會，只
      有業務承辦人及我而已。」、「（有無支援的情況？）假
      使有遇到現場狀況，難以掌握的話，就會通知組內人員來
      支援，看通知到何人就何人來。」、「（3 位被告在89年
      2 月至90年2 月有無去支援或承辦過正俗業務？）子○承
      辦，被告3 人並沒有帶領員警執行正俗專案，偶而有場面
      不好控制時，我會臨時通知他們擔任警戒。至於規劃、埋
      伏、偵訊等工作在我任內被告他們3 人並沒有執行過。」
      、「（通知組員到場警戒，是在何時通知他們？）我們到
      達現場發現場面難以控制才會臨時通知他們去現場幫忙警
      戒。」、「（被通知支援的人員事先是否會知情？）不會
      ，我們都是事先保密的。」、「（查緝的行動是保密的，
      是否於行動前才會通知專責人員？）是。」、「（被告3
      人有無權利查報色情行業？）他們無權查報。」等語在卷
      （見原審卷(四)第26至36頁），其於本院97年1 月21日審理
      時亦結證稱：「（在89年2 月至90年3 月間子○承辦正俗
      業務期間，當時行政組之編制有無幹部？）沒有所謂幹部
      的名稱，我在行政組不會稱何人是幹部，因為那些都是巡
      官、辦事員、巡佐，他們各自辦理的業務，所有的公文都
      要經過組長初步的審查審核再往上逐層核報，都要經過我
      的初審初核。」、「（是否行政組的幹部只有組長1 人？
      ）我的長官：就是副分局長或是分局長認為因我綜理所有
      行政組的業務，認為我擔任組長就是幹部。」、「（當時
      行政組的成員有幾人？）全部的成員有16、7 人，不包括
      取締色情查緝小組的成員。」、「（查緝小組的成員是屬
      於何處的？）我們是奉分局長的指示，由各派出所、警備
      隊遴選來擔任取締小組的成員。」、「（被告等3 人與子
      ○在業務上沒有指揮監督的關係，因為他們不相隸屬，要
      經過我上報公文來做審查審核。」、「當時被告等3 人不
      是查緝小組的成員，因他們不是我前面說的由各派出所、
      警備隊遴選出來的成員。」、「（行政組內非屬查緝小組
      的其他職員平時對於查緝色情的業務有無影響力？）所謂
      影響力應該是要跟他負有查緝的任務相關，假如沒有負有
      查緝的主要任務，我個人認為影響力應該是沒有的。」、
      「（行政組內的非屬查緝小組的其他職員，臨時受命到場
      支援查緝小組，對於取締色情業務有無影響力？）在我之
      前作證的時候，我就說過了，這是他到場的時候，專責取
      締小組在抓，情形比較混亂，需要支援的時候，才要他們
      來，他們是負責一般的警戒。」、「（何種情形下員警會
      簽立自願放棄獎勵切結書？）依照我個人的瞭解，因為這
      是人事單位審查，如果向人事單位函查的話，會更清楚，
      但是我外勤的經驗，要看配獎的名額，如果只有1 個配獎
      的名額，其他的人就要放棄，由最出力的那個人來報獎。
      ）、「（行政組的成員除了你之外，被告3 人的職務是否
      為最高的巡官？）丙○○是分局員、被告丁○○、乙○○
      為巡官，另外還有1 個姓徐的巡官，以下為巡佐、辦事員
      、警員。」、「子○為巡官。」、「子○於89年當時是新
      興區遴選之查緝色情小組承辦人，只有指定他1 人當承辦
      人。」、「（子○1 人當承辦人，要如何掃蕩轄區內之色
      情查緝專案？）由各所、警備隊各遴選1 人來支援組成取
      締小組。」、「（何人遴派？是個案遴選或是通案遴選？
      ）子○和我2 人遴選人員之後，由分局長批准，是通案遴
      選的方式。」、「掃蕩色情正俗專案之線索，要透過子○
      才會知道。」、「（究竟子○有無把從89年2 月份開始執
      行轄區內取締色情的線索告知在場被告之3 人？是否能確
      認？）我沒有辦法確認，但是我有要求承辦人員不可以洩
      密，一定要保密。」、「被告等3 人雖在89年2 月2 日異
      國風情視聽歌唱店之臨檢紀錄、來發行與夜情冷飲店的臨
      檢紀錄，是檢查人員，檢查人員指的是有到場的人員，但
      因為工作有分工，有的人是負責製作筆錄，有的是負責現
      場的臨檢，這幾件，被告等3 人是否都是執行警戒的任務
      ，因為時間已經太久不記得了，但是以往派任務的模式，
      應該都是派警戒。被告等3 人是否都是臨時被通知到場的
      ，是看現場狀況是否需要而定。」、「（91年1 月9 日警
      訊筆錄之證詞為何與今日所言不同？）子○的部分應該是
      89年2 月份開始，當時是子○承辦業務，至於我有提到丁○○他們也有辦過，我當時跟檢調說當時是子○辦的沒有
      錯，但是我的意思是被告丙○○、丁○○他們之前也有辦
      過，是時間的不同。」等語（見本院卷第112 頁至第11 7
      頁）。足認被告等3 人於89年2 月間起至89年12月間止，
      均非新興分局行政組正俗專案承辦人，亦非該組專責取締
      小組成員，並無查報、取締色情行業之職權，僅於專責取
      締小組執行取締色情，不易控制現場時，始承行政組長甲○○之命到場擔任警戒任務，而非執行取締職務無訛。證
      人甲○○於調查員調查時及原審審理時固證稱：被告丁○○、丙○○均有承辦過正俗業務等語，惟此係指上開89年
      2 月至12月以外之時間，此業據證人甲○○於本院審理時
      結證稱：子○的部分應該是89年2 月份開始，當時是子○
      承辦業務，至於我有提到丁○○他們也有辦過，我當時跟
      檢調說當時是子○辦的沒有錯，但是我的意思是被告丙○○、丁○○他們之前也有辦過，是時間的不同。」等語（
      見本院卷第117 頁）甚明。足認被告等3 人於89年2 月間
      起至89年12月間止尚不得執為認定被告等3 人於89年2 月
      至12月間仍具有取締、查緝色情職務之依據。
（二）至新興分局於88年12月29日「新都市美容廣場」、89年1
      月7 日（原判決誤為5 日）「浪漫年代KTV 」、89年2 月
      2 日「異國風情視聽歌唱」、89年6 月22日「來發行」、
      「夜情冷飲店」之臨檢現場檢查紀錄表內，固分別有行政
      組之被告丙○○或被告乙○○、丁○○或被告乙○○到現
      場之簽名一節（見原審卷(四)第55之12、39、76、27、57頁
      ），僅能證明被告3 人於證人甲○○或子○帶領專責取締
      小組人員前往各該場所執行臨檢色情勤務時，確有到場協
      助警戒任務，亦據證人甲○○證述屬實，已詳前所述，故
      亦不得執為被告等3 人於89年2 月起至12月期間仍有辦理
      取締色情行業之職務。
（三）被告等3 人於上開期間雖任職於新興分局行政組，然其等
      3 人既無查報色情行業，復無取締色情行業之職權，亦非
      組裡之幹部，因組裡幹部依據證人甲○○上開所述，僅有
      其組長1 人為幹部，並無其他幹部，被告3 人對於取締色
      情行業更無何影響力，此當為該分局正俗業務承辦人之另
      案被告子○所明知，子○縱有收受庚○○之賄款，並擔任
      其行賄員警之白手套，以免其所經營色情交易之儂儂園休
      閒中心遭該分局行政組之查報與取締，衡情子○所收受之
      賄款應係轉交予具有查報、取締職權之組長或其他專責取
      締小組人員，焉有轉交予無查報、取締色情職權之被告3
      人之可能？且當時新興分局行政組尚有官警多人，亦同有
      承組長之命前往取締色情現場擔任警戒任務之可能，子○
      何獨轉交賄款予被告3 人，卻未交予其他官警？是被告等
      3 人是否確有收受另案被告子○所轉交之賄款犯行，已非
      無疑。
（四）另案被告子○於調查員調查時證稱：「我確實自89年2 月
      至90年3 月止，共14個月，按月收受庚○○交付之賄款，
      每月賄款35,000元，庚○○每次要交賄款給我時，會先打
      我留給她我持有之0000000000號行動電話與我聯絡交付賄
      款事宜（交付賄款的時間不一定，有時候月中，有時候月
      底），並約定交付賄款地點，庚○○大多是在他位於高雄
      市○○路、華榮路交叉口（她住處附近）之統一超商路口
      將賄款交給我，其中有1 、2 次，庚○○是約我在高雄市
      三民區鳳鳴電台附近之九如路上，將賄款交付我本人，我
      每次向庚○○拿取賄款時，都是穿著便服並單獨開車前往
      ，庚○○也都隻身交付賄款我，交付賄款時都沒有其他人
      在場，庚○○交付給我的賄款都是千元鈔，並沒有任何包
      裝或捆綁，庚○○有時候是按月交付賄款給我，若遇到我
      有事較忙時，她會隔2 個月或3 個月再將賄款交給我，並
      補足每個月應交給我之賄款金額，我按月收受庚○○之賄
      款35,000元中，我本人留存15,000元，另每月轉交1 萬元
      給本分局員丙○○，給巡官乙○○、丁○○各5,000 元，
      直到89年12月，丙○○、乙○○與丁○○等3 名調任本分
      局督察室為止，90年1 月至3 月，我應該轉交給丙○○、
      乙○○、丁○○等3 名警官之賄款共6 萬元，均由我留為
      己用，庚○○第1 次交付賄款給我是在89年2 月間某日晚
      上，庚○○到新興分局行政組我的辦公室找我，當時因為
      是晚上並沒有其他同事在場，庚○○表示是本分局刑事組
      小隊長丑○○要他來找我的，他經營的『儂儂園』每個月
      要給我35,000元賄款，並由我負責打點行政組其他員警，
      我表示同意，庚○○並當場交付35,000元賄款我本人收受
      ，庚○○當時並未說明要我打點那些警員，打點對象及金
      額由我自行決定，我知道庚○○是經營『儂儂園』，而『
      儂儂園』有經營色情交易，庚○○按月交付賄款給我並要
      我打點其他員警，是希望我們員警不要前往取締『儂儂園
      』，讓他們能夠順利營業，我與丙○○、乙○○、丁○○
      收受『儂儂園』賄款後，不曾主動前往查緝取締『儂儂園
      』。庚○○最後一次交付款給我是在90年3 月23日晚上，
      在渠住宅附近之統一超商路口，將90年1 、2 、3 月份賄
      款交給我收受，當時我雖於2 月初調任交通組巡官，但庚○○將該3 個月份的賄款一併交給我。我因遲至90年3 月
      23日才應庚○○之通知拿取90年1 月至3 月賄款，當時我
      已調離行政組，所以沒有將賄款轉交新任之行政組員警。
      我向庚○○拿取之賄款共有14個月，我每月留存15,000元
      ，計21萬元，另我將前述丙○○、乙○○及丁○○等3 人
      90年1 月至3 月之賄款共6 萬元自行留用，總共我拿取儂
      儂園之賄款為27萬元。」等語（見90年12月31日調查處筆
      錄）；被告子○於檢察官偵查時仍坦承有收賄不諱（見90
      年12月31日檢察官偵查筆錄）；復於原審審理時供稱：「
      （是否認識庚○○？）88年間認識庚○○，但並沒有交往
      ，直到89年2 月間，庚○○到辦公室來找我，拜託我要幫
      忙轉交賄款的事情，我當時就答應他，同時將我的行動電
      話號碼給她。」、「（庚○○從何時開始交款？）89年 2
      月，交到90年3 月，1 個月是35,000元。」、「（在何處
      交款？）在他文信路住處的樓下，是庚○○打電話通知我
      去拿錢。」、「（35,000元如何分配？）我自己留15,000
      元，給丙○○1 萬元，給乙○○、丁○○各5,000 元。89
      年12月間他們3 個都調走，之後庚○○交給我的錢，我都
      留為已用。」、「（庚○○在5 月12日打電話給你做什麼
      ？）他要我再介紹行政組其他同仁給他認識，我說他們都
      不要。」等語（見原審法院90年訴字第3090號卷第9 頁）
      ；其遭原審法院判刑上訴後，在本院另案審理時，子○仍
      供承有收受庚○○交付之賄賂、轉交予被告等3 人等語（
      見本院91年上訴字第607 號卷第67頁、第68頁、本院93年
      度上更(一)卷第265 號卷影本第22頁、第23頁）；其於本件
      檢察官偵查中仍為相同陳述（見91年度偵字第1408號卷第
      9 頁、第10頁，第1409號卷第9 頁、第10頁，第1410號卷
      第14頁、第15頁）。惟證人子○就是否收受庚○○交付之
      賄款及是否轉交賄款予被告等3 人等情，於原審及本院前
      審審理時均證稱：忘記了等語（見原審卷(四)第119 頁至12
      4 頁、本院上訴卷第143 頁至第145 頁），則證人子○於
      自己刑事案件中之上開自白是否實在，已非無疑。且證人
      子○於調查員調查時及檢察官偵查中均堅決否認有何收受
      庚○○賄賂犯行，亦未曾供述被告等3 人涉及本件儂儂弊
      案，直至遭檢察官起訴後，原審法院審理時，經調查員於
      90年12月31日借提偵訊時，調查員提供判決書輯及數度表
      示：自白可變無羈押必要、把錢交出來，把其他人講出來
      ，其情節較判決書輯為輕等語（見本院另案91年上訴字第
      407號卷第71頁之勘驗錄影帶筆錄），其後，子○始為上
      開自白等情，有卷附勘驗子○訊問錄影之勘驗筆錄（見本
      院另案91年上訴字第407 號卷第71頁）及上開調查局調查
      筆錄可憑；且子○於該案上訴審審理時亦曾供述稱：我沒
      有拿庚○○的賄款，我是被羈押到受不了才被調查員騙說
      可以緩刑，我才這樣講的。我供出那3 個人跟他們的職務
      沒有關係，他們也沒有收受賄款等語（見同上訴卷第50頁
      ）。而子○果因上開自白、繳回所收受之49萬元賄款，而
      由本院另案依刑法第59條規定減輕其刑，判處有期徒刑6
      年確定，亦有本院93年度上更(一)字第265 號判決書附卷可
      按（見本院上訴卷第111 頁至第117 頁）。足見，另案被
      告子○確係為求輕判始為上開自白無訛。子○之上開自白
      既與攸關其能否獲得輕判之重大事項，已難遽信為真實，
      況其先否認犯罪，繼為上開自白，再否認自白之任意性與
      真實性，其自白反覆不一，是其自白之可信度即甚為可疑
      。且子○上開自白所稱轉交賄款予被告等3 人一節，公訴
      人並未提出補強證據以實其說，本院亦查無其他積極事證
      足資證明子○確有轉交賄款予被告等人收受之事實，則子
      ○之上開自白，自不足為被告等3 人不利認定之唯一證據
      甚明。
（五）證人庚○○就交付每月35,000元賄款予另案被告子○，透
      過子○打點新興分局行政組員警，及其於何時、何地，以
      何方式交付賄款，俾使其與戊○○經營之「儂儂園」免遭
      該分局行政組官警之取締等詳細行賄情節，固據證人庚○○迭於警詢、檢察官偵查中及原審審理時證述甚詳，核與
      證人子○上開關於如何收受庚○○賄款之自白相符，而扣
      案帳冊內打「△」記號者係表示支付警察規費帳目一節，
      亦據證人即儂儂園會計卯○○於調查員調查時證述明確（
      見90年度偵字第15978 號卷第102 頁反面）。惟上開證人
      庚○○、卯○○之證述縱屬實在，亦僅能證明證人子○確
      有按月收受庚○○所交付之賄款35,000元之事實，尚難執
      為子○確已轉交賄款予被告等3 人之事實。此亦經證人庚○○於原審審理時到庭結證稱：「（子○有無將錢分給他
      的同仁？）這我就不知道了。」、「（你有無接觸過當時
      新興分局行政組的其他人？）沒有。」、「（你如何確定
      子○有把錢分出去？）我沒有辦法確定，只是我相信他。
      」、「（發錢給子○及其他同仁，其他同仁指的是何人？
      ）不知道。」、「（拿35,000給子○是否就是交給他全權
      處理，至於他發給何人，你不管？）是。」、「（你有無
      見過在庭的3 位被告《即丙○○、乙○○、丁○○》？）
      搖頭（當庭指認）。」等語明確（見原審卷(四)第243 頁至
      第349 頁）。是上開證人庚○○、卯○○之證述，亦難執
      為子○有轉交賄款給被告等3 人之補強證據。
（六）證人庚○○、戊○○固均於調查員調查時陳稱：經辰○○
      介紹，曾於小港區某茶行與被告丙○○認識及一起喝酒等
      語（見91年1 月9 日調查筆錄），復有戊○○、庚○○於
      90年1 月12日之電話監聽譯文可憑，縱屬實情，亦僅得證
      明被告丙○○曾與戊○○、庚○○有一面之緣而已。而戊○○、庚○○既未證述：伊等曾向被告丙○○行求賄賂，
      亦未交付賄款予被告丙○○等情，果真證人庚○○、戊○○與被告丙○○熟識，為何不親自交賄款給被告丙○○，
      而需透過子○轉交，因此顯難僅因被告丙○○曾與戊○○
      、庚○○認識，有一面之緣，即遽為推認被告丙○○有收
      受子○轉交賄賂犯行甚明。
（七）卷附之儂儂賓館帳冊影本（87年1 月至89年6 月）、（89
      年4 月至90年5 月）2 冊、儂儂園美容坊帳冊（89年4 月
      至90年5 月）影本1 冊等證物，其內並無交付被告丙○○
      等3 人賄款之記載，僅能證明戊○○、庚○○確有向官警
      行賄之事實，亦難執為證明被告丙○○等3 人收受賄賂犯
      行之補強證據。再者，本院遍查卷附通話記錄及監聽譯文
      ，並無被告等3 人與戊○○等業者之通聯情事，而戊○○
      等業者電話討論行賄官警金額、方式之通聯中，亦無論及
      有交付賄款予被告等3 人之談話，已不足為被告等3 人不
      利之認定。雖其等於談話中曾談及行政組有3 人調至督察
      組之談話，惟此項人事調動係警局可公開之調動，戊○○
      又有廣大之警界人脈，當可輕易得知此項訊息，果如子○
      所收受之35,000元當中20,000元係轉交給被告3 人，被告
      3 人既已於89年12月11日調離行政組，庚○○、戊○○又
      知悉此事，為何仍按月交付35,000元給子○，並由子○轉
      交部分賄款給被告3 人？此豈不矛盾？因此上開帳冊、通
      聯紀錄，亦難執此而為不利被告等3 人之認定。
（八）又子○曾陳稱：被告丁○○夥同乙○○、丙○○等3 人共
      同於渠被傳訊前要求渠不要供出收受匯款等情。然檢察官
      欲於90年8 月21日傳喚子○，事前應無讓被告3 人知悉之
      可能，被告3 人既於事前不知子○被傳喚，如何能事先夥
      同要求子○不要供出收受賄款等情節？況且被告丁○○於
      90年8 月19日至21日係請假3 天，與登山團前往綠島旅遊
      ，有船票、住房收據、餐飲收據、新興分局國內休假補助
      費申請表、高雄市政府警察局90年下半年警員簽到（退）
      簿、員工請（休）假卡各1 份在原審卷(一)第178 頁至第18
      4 頁，被告丁○○當時人既不在高雄，而在綠島度假，如
      何會出現在高雄要求子○不要供出收受賄款？顯見子○之
      部分供詞，係憑空捏造，不足盡信。
（九）按被告於刑事程序進行中，有保持緘默之權利，刑事訴訟
      法第95條第2 款定有明文。被告丙○○等3 人於偵查中拒
      絕測謊鑑定，應屬被告緘默權之行使方式，且測謊鑑定係
      以受測者在回答問題的生理狀態諸如血壓、脈博和呼吸等
      狀況來判斷受測者是否說謊，但仍會因受測者之人格因素
      、身體狀況、疾病因素、受測態度，施測者之素質等因素
      而受影響，並非全無誤判之可能，故心理學家對其正確性
      一直有所爭議，被告丙○○等3 人對因測謊之正確性報持
      懷疑之態度，而拒絕接受測謊，亦難認係畏罪心虛。再者
      ，被告丙○○等3 人縱令未通過測謊，亦僅係被告等否認
      犯罪所持之辯解不成立，仍非有積極之證據足以證明犯罪
      行為，仍不能遽為有罪之認定（最高法院30年上字第1831
      號判例參照）。是被告丙○○等3 人雖拒絕接受測謊，亦
      難資為被告等3 人有收受子○交付賄賂之補強證據。
（十）綜上所述，證人子○上開所為不利被告等3 人之自白，既
      有上開瑕疵可指，已難採為不利被告等3 人認定之證據；
      而證人庚○○、卯○○之證述，亦難執為子○有轉交賄款
      給被告等3 人之補強證據，且卷附之儂儂賓館帳冊影本（
      87年1 月至89年6 月）、（89年4 月至90年5 月）2 冊、
      儂儂園美容坊帳冊（89年4 月至90年5 月）影本1 冊等證
      物，其內並無交付被告丙○○等3 人賄款之記載。此外，
      又查無其他確切之證據足以證明被告等3 人有收受賄賂之
      犯行，而因無其他補強之證據足資證明子○所為不利於被
      告等3 人之供述為真實可採，自難僅以子○不利被告等3
      人之證供，即認定被告等3 人有公訴人所指之對於違背職
      務之行為收受賄賂之犯行。揆諸首開法條規定及判例意旨
      ，本件既不能證明被告丙○○等3 人被訴違背職務收受賄
      賂罪嫌，自應諭知被告等3人均為無罪之判決。
六、原審未詳為推求，遽為被告等3 人論罪科刑之判決，尚有未
    洽。被告等3 人執此聲明上訴，指摘原判決不當，為有理由
    ，自應由本院將原判決予以撤銷改判，並另諭知被告3 人無
    罪之判決。
據上論結，應依刑事訴訟法第369 條第1 項前段、第364 條、第
301 條第1 項，判決如主文。
本案經檢察官蔡國禎到庭執行職務。
中    華    民    國    97    年    1     月    30    日
                  刑事第二庭  審判長法  官  林正雄
                                    法  官  陳啟造
                                    法  官  黃壽燕
以上正本證明與原本無異。
被告不得上訴。
檢察官如不服本判決應於收受本判決後10日內向本院提出上訴書
狀，其未敘述上訴理由者，並得於提起上訴後10日內向本院補提
理由書狀（均須按他造當事人之人數附繕本）「切勿逕送上級法
院」。
中    華    民    國    97    年    1     月    30    日
                                    書記官  梁雅華

司法院資訊處製作；財團法人民間司法改革基金會備份。
